臺灣臺中地方法院刑事判決　　　　　　　　　　　　　　九十三年度交自字第九號
　　自　訴　人　乙○○
　　承受訴訟人　丙○○
　　自訴代理人　黃英傑律師
　　被　　　告　甲○○
右列被告因過失傷害案件，經自訴人提起自訴，本院判決如左：
    主  文
甲○○無罪。
    理  由
一、自訴意旨略以：自訴人乙○○於民國九十三年六月廿六日上午九時許，駕駛車牌
    號碼ＢＺＱ─六六０號重型機車，沿台中縣大安鄉○○路由東往西正常行駛，自
    訴人行經興安路一六０號大門前數公尺，適逢被告駕駛車牌號碼Ｂ七─四六八三
    號自小貨車，由自訴人左後方超車並右轉將車停在興安路一六０號左側倉庫大門
    前，等待鐵門開啟（被告欲將該車停入該車庫），造成對自訴人行進動線之障礙
    ，自訴人遂閃避不及而撞上被告之車輛後尾翼板，自訴人因而倒地受傷，其傷勢
    為「頭部外傷合併輕微腦震盪、顏面撕裂傷、右前臂及右下肢挫裂傷」，自訴人
    受傷後被送往李綜合醫院大甲分院急救及住院，共住院六天才轉入門診，因認被
    告甲○○涉有刑法第二百八十四條第一項前段之過失傷害罪嫌。
二、按犯罪事實應依證據認定之，無證據不得認定犯罪事實；又不能證明被告犯罪或
    其行為不罰者，應諭知無罪之判決，刑事訴訟法第一百五十四條第二項第三百
    零一條第一項分別定有明文。次按告訴人之告訴，係以使被告受刑事訴追為目的
    ，是其陳述是否與事實相符，仍應調查其他證據以資審認，始得為被告不利之認
    定；又刑事訴訟上證明之資料，無論其為直接或間接證據，均須達於通常一般之
    人均不致有所懷疑，而得確信其為真實之程度，始得據為有罪之認定，若其關於
    被告是否犯罪之證明未能達此程度，而有合理懷疑之存在，致使無從形成有罪之
    確信，根據「罪證有疑，利於被告」之證據法則，即不得遽為不利被告之認定（
    最高法院五十二年台上字第一三００號判例、七十六年台上字第四九八六號判例
    意旨參照）。
三、本件自訴人認被告甲○○突然自其左後方超車並右轉擋住其車道，致其閃避不及
    撞上被告之車後尾翼板，並因而受傷，而認被告涉有過失傷害罪嫌，無非以被告
    坦承有右轉停車之情，及有道路交通事故調查報告表、道路交通事故現場圖、道
    路交通處理登記簿、肇事現場草圖及相片等現場警員處理時之證物及李綜合醫院
    大甲分院之診斷證明書在卷可稽為其論據。
四、惟訊據被告甲○○堅決否認有何過失傷害犯行，辯稱：我已經停在那裡，是自訴
    人跟別人講話，他沒有看路才會撞上我。則茲應審究者為自訴人之機車撞上被告
    之自小貨車是如何造成。查：
（一）本件因車禍發生後二車均已移動，故被告確實停車地點及兩車確實碰撞地點均
      未能繪製，故本件僅能從自訴人生前及被告之陳述及兩車受損位置之比對及現
      場所留之散落物、血跡、自訴人受傷情形等來判斷本件車禍發生之可能肇因，
      合先敘明。
（二）而依卷附警製之處理道路交通事故談話紀錄表中記載，自訴人對警詢：肇事經
      過，係答稱：我行駛興安路由東往西行駛，我與對造人同向行駛，對造人於肇
      事地點右轉欲進入倉庫，未使用右轉方向燈，我閃避不及云云。惟對警詢：當
      時發現對造車輛時雙方相距約幾公尺，則答：當時未發現對造車輛，看到對造
      車輛便已撞上等語，則自訴人於車禍發生前究有無看到對造車輛已屬有疑。而
      一般言之，車輛行駛有一定的速度，一部車欲超越另部車，因二車均在行駛當
      中，故通常需經過一段併行之時間，在此種情形下，自訴人應不可能看不到被
      告之車，故若自訴人於車禍前並未看到被告車輛，則被告所稱其被撞時車已停
      在那裡，應有可能。且自訴人若係因被告緊急超車右轉，致閃避不及撞上，則
      其機車應會直線往前碰撞，且其受損部位應在車頭或左側，而被告貨車受損部
      位應在貨車右側較為可能。此與自訴人之機車係右前斜板受損，而被告貨車係
      左後尾翼受損亦有不合。而被告辯稱：自訴人因與對向他人打招呼，未看前方
      ，致發生車禍一節，已據提出與錄音帶內容大致相符（經受命法官勘驗無誤）
      之錄音譯文為證，於自訴人向左邊點頭打招呼之情形下，有可能造成自訴人機
      車龍頭左偏，而使自訴人之身體右側向前，此與自訴人受傷部位包括右臉，右
      前臂、右下肢之情形且車禍發生後血跡留於左邊車道之情亦屬無違，自訴代理
      人雖否認錄音帶之真正，但因自訴人業已死亡，無從鑑定比對自訴人之聲紋，
      惟綜上所述。本件被告所辯應可採信，自訴人於發生車禍前應係未看見被告之
      自小貨車，且其車頭有左偏之可能。
（三）而依道路交通事故現場圖所示，白實線至興安路一六０號左門柱距離為三點六
      公尺，白實線至柏油邊為一點七公尺，故兩者相減後，左門柱至柏油邊僅餘一
      點九公尺，而被告之貨車長度顯逾一點九公尺，其停車等待門開時，車尾會佔
      用柏油路面亦為顯然（此由被告於九十四年二月廿一日庭呈照片亦可明顯看出
      ），而依被告機車碎片係散落在白實線與柏油邊中間，亦可推知該處應有二車
      之可能碰撞處，被告之車尾左邊若係停至該處，亦可判斷被告應已儘量靠近車
      門停車（被告尚需酌留空間讓門可以順利開啟），在此情形下，被告縱看到自
      訴人自後而來，亦難期其能認知自訴人會因打招呼而車頭偏左並發生追撞之情
      ，故尚難認其對此狀況之發生應為如何之預防措施，而自訴人既行駛於車道，
      其對車前狀況自應為充分之注意，而依自訴人機車碎片係散落在白實線與柏油
      邊中間之情，亦可見自訴人並未刻意迴避被告之車，而僅因與人打招呼致車頭
      向左而碰撞被告車尾左邊，其應有未注意車前之疏失。自訴代理人稱被告由左
方超車右轉致自訴人反應不及核與跡證尚有不符，被告所辯係自訴人由後撞擊
      應堪採信。
五、綜前所述，本件自訴人之指訴與事實尚屬有違，尚難遽以其指訴認被告有何過失
    ；而依上開論述亦查無證據證明被告有急速超車右轉之情；被告對於因未注意前
    方致追撞其車後之自訴人車輛，實屬難於防範，自訴人若能注意前方，當能避免
    本件車禍之發生。本件車禍應係自訴人造成，故尚不足以使本院對被告之停車與
    車禍發生之有無因果關係卻除合理之懷疑，而達確信之程度；本件復難認被告有
    其他違法之情形，揆諸前揭證據法則，即不得遽為不利被告之認定。復查無其他
    積極證據足資證明被告有何自訴人所指之犯行，故自應依法為被告無罪判決之諭
    知。
 據上論斷，應依刑事訴訟法第三百四十三條、第三百零一條第一項，判決如主文。
中      華      民      國    九十四      年      三     月    七       日
                                      台灣台中地方法院交通法庭
                                          審判長法  官  許  金  樹
                                                法  官  郭  德  進
       法  官  王  靜  秋
右正本證明與原本無異
如不服本判決應於送達後十日內向本院提出上訴狀
                                                書記官
中      華      民      國    九十四      年     三       月    八      日
